# < 企业会计准则解释第 16 号 > 使用权资产、租赁负债初始确认时确认递延所得税？

提问人：songlanK 时间：2022-12-16 13:01:48
请教各位老师：中“对于不是企业合并、交易发生时既不影响会计利润也不影响应纳税所得额（或可抵扣亏损）、且初始确认的资产和负债导致产生等额应纳税暂时性差异和可抵扣暂时性差异的单项交易（包括承租人在租赁期开始日初始确认租赁负债并计入使用权资产的租赁交易，以及因固定资产等存在弃置义务而确认预计负债并计入相关资产成本的交易等，以下简称适用本解释的单项交易），不适用《企业会计准则第 18 号——所得税》第十一条（二）、第十三条关于豁免初始确认递延所得税负债和递延所得税资产的规定。企业对该交易因资产和负债的初始确认所产生的应纳税暂时性差异和可抵扣暂时性差异，应当根据《企业会计准则第 18 号——所得税》等有关规定，在交易发生时分别确认相应的递延所得税负债和递延所得税资产”，我想请教下：初始确认时为什么说初始初始确确 认 的的 资产 和和 负债导 致致 产 生等生等 额应纳 税税 暂时 性差性差异异和可抵扣 暂时 性差性差异异 ?,1、比如，租赁四期，每期租赁费 10 ，租赁负债是 40 ，使用权资产 36 ，未确认融资费用4 ，那初始确认时使用权资产的计税基础=36（未来可扣），账面价值 36 ，这样不是不产生暂时性差异么？租赁负债的计税基础=账面价值-未来可扣=（40-4）-40=-4，账面价值=36，产生 40 万可抵扣暂时性差异？请各位赐教我是哪里理解错了？ 2、等额的差异是分别确认递延所得税资产、递延所得税负债吗？后续随着使用权资产折旧和租赁负债相关利息支出与税前允许扣除的租金发生差异，而相应就该差异确认递延所得税资产（假设满足递延所得税资产确认的一般条件），并在租赁期的后期逐步转回该差异？

回答人：chenyiwei
1 、这种情况主要针对的是此前原准则下的经营租赁。目前税法上对承租人仍有融资租赁和经营租赁的区分，经营租赁按实际支付的租金在税前扣除，因此使用权资产和租赁负债的计税基础都是零。
对于资产、负债的计税基础，除了准则中给出的标准定义以外，还可以这样理解：假设企业除了按照会计准则规定设置一套法定账簿用于编制财务报表以外，还另外按照税法规定设置了一套辅助账簿，按照税法规定进行记账，其结果用于所得税纳税申报，所有经济交易均分别按照各自规则在两套账簿中同时平行登记，则在该套按照税法规定设置的辅助账簿中，各项资产、负债的账面价值就是其计税基础。
例如，每月租金 100 ，直接按照支付的金额税前扣除，则辅助帐中的分录就是：借：租金费用 100 ，贷：银行存款 100 。这里并未确认使用权资产和租赁负债，所以这两者的计税基础就都是零。由此，使用权资产和租赁负债初始确认时的暂时性差异金额分别等于其账面价值（假设不存在预付租金等特殊情况）。
2 、等额的差异是分别确认递延所得税资产、递延所得税负债。但后续由于使用权资产按直线法计提折旧，租赁负债相关利息支出按实际利率法确认（即会计上的总费用是前高后低），而税法上 租金扣除总是直线法，因此后续两者的转回并不同步，导致租赁期内各年度的“所得税费用——递延所得税费用”的影响每年都不为零，但各年的累计数为零。即主帖中所说的“后续随着使用权资产折旧和租赁负债相关利息支出与税前允许扣除的租金发生差异，而相应就该差异确认递延所得税资产（假设满足递延所得税资产确认的一般条件），并在租赁期的后期逐步转回该差异”。